臺灣花蓮地方法院刑事判決
111年度交訴字第24號
公  訴  人  臺灣花蓮地方檢察署檢察官
被      告  謝家宏


上列被告因過失致死案件，經檢察官提起公訴（111年度調偵字
第206號），被告於本院準備程序中，就被訴事實為有罪之陳述
，經本院告知簡式審判程序意旨，並聽取公訴人、被告之意見後
，本院合議庭裁定由受命法官獨任行簡式審判程序審理，並判決
如下：
    主  文
謝家宏犯過失致死罪，處有期徒刑五月，如易科罰金，以新臺幣
一千元折算一日。
    犯罪事實
一、謝家宏於民國110年11月24日17時18分許，駕駛車牌號碼000
    -0000號自用小貨車，沿花蓮縣花蓮市南濱路由北往南方向
    行駛，行經該路段與明義街設有行車管制號誌之交岔路口時
    ，本應注意車前狀況，並隨時採取必要之安全措施，且行車
    速度，應依速限標誌或標線之規定，而依當時天候晴、夜間
    有照明、柏油路面乾燥、無缺陷、無障礙物、視距良好，並
    無不能注意之情事，竟仍貿然以時速80公里左右之速度超速
    行駛（該路段速限為50公里），進入前揭交岔路口，適陳進
    德騎乘車牌號碼000-000號普通重型機車沿南濱路由南往北
    方向行駛，欲自南濱路左轉進入明義街（單行道）時，本應
    注意該路段禁止左轉，且夜間行駛應開啟頭燈，惟亦疏於注
    意，仍違規左轉欲駛入單行道，兩車遂發生碰撞，致陳進德
    人車倒地，並受有多重性外傷，經送臺灣基督教門諾會醫療
    財團法人門諾醫院（下稱門諾醫院）急救，到院時已無呼吸
    心跳，急救後仍於同日18時19分許不治死亡。
二、案經陳進德之子陳建榮、陳伯榮告訴暨臺灣花蓮地方檢察署
    檢察官據報相驗後自動檢舉偵查起訴。
    理  由
一、認定犯罪事實所憑之證據及理由
　㈠上揭犯罪事實，業據被告謝家宏於偵訊、本院準備程序中均
    坦承不諱（見調偵卷第26頁，本院卷第39頁），核與證人即
    告訴人陳建榮於警詢、與證人即告訴人陳伯榮於偵訊及本院
    準備程序中之證述（見警卷第31至39頁，相驗卷第161至163
    頁，偵卷第27至28頁，調偵卷第25至27頁，本院卷第52至53
    、75頁）大致相符，並有花蓮縣警察局花蓮分局處理相驗案
    件初步調查報告暨報驗書、勤務指揮中心受理110報案紀錄
    單、消防局救護紀錄表、道路交通事故現場圖、道路交通事
    故調查報告表（一）、（二）、車籍資料查詢紀錄表、道路
    交通事故照片、現場監視器畫面翻拍照片、現場監視錄影器
    畫面光碟片附卷可稽（見相驗卷第13至14、41至45、57至65
    、71至77、79至118頁）。而被害人陳進德確係因本案車禍
    事故受有多重性外傷而不治死亡等節，亦經臺灣花蓮地方檢
    察署檢察官督同法醫師相驗屬實，製有相驗筆錄、相驗屍體
    證明書、檢驗報告書各1份、相驗照片35張在卷可憑（見相
    字卷第153至200頁），並有門諾醫院診斷證明書（見相驗卷
    第45頁）得參，足認被告上揭任意性自白確與事實相符，堪
    以採信。
　㈡汽車行駛時，行車速度，依速限標誌或標線之規定，且駕駛
    人應注意車前狀況，並隨時採取必要之安全措施，道路交通
    安全規則第93條第1項、第94條第3項定有明文。查被告考領
    有普通小型車駕駛執照，有公路電子閘門證號查詢汽車駕駛
    人1份在卷可稽（見相驗卷第77頁），對於前揭規定應知之
    甚詳，又依前述之現場狀況，案發當時客觀上並無不能注意
    之情事，然被告卻疏未注意車前狀況，未隨時採取必要之安
    全措施，反超速行駛，致被害人機車煞避不及，直接撞擊被
    告駕駛車輛左側車身而人車倒地，被告對本案車禍事故之發
    生，自有過失。又本案車禍事故經送交通部公路總局臺北區
    監理所花東區車輛行車事故鑑定會鑑定，亦認「被告行經交
    岔路口，未妥採適當安全措施，反超速行駛，為肇事次因」
    等情，有前揭鑑定會111年2月8日北監花東鑑字第110036654
    7號函附鑑定意見書（見偵卷第19至23頁）在卷可稽。又被
    害人因上開交通事故，經送往門諾醫院急診救治，被害人確
    實受有如犯罪事實欄所載之傷勢且送醫不治死亡，已如前述
    ，足認被告之過失與被害人之死亡間，具有相當因果關係，
    是其過失致死犯行，堪以認定。
　㈢另機車行駛至交岔路口，轉彎應依標誌或標線之規定行駛，
    且夜間行駛應開啟頭燈，道路交通安全規則第99條第1項、
    第109條第1項第1款定有明文。查，本案自道路交通現場圖
    、監視器畫面翻拍照片及監視器畫面內容觀之，得見被害人
    當時騎乘機車行經本案交岔路口時，確有未依標誌而違規左
    轉，夜間行駛未開啟頭燈之過失甚明，是被害人就本案車禍
    事故之發生，自亦同有過失。前開鑑定書意見認「陳進德駕
    駛普通重型機車行經設有『禁止左轉』標誌之行車管制號誌交
    岔路口時，違規左轉欲駛入單行道，且夜間未開啟車燈行駛
    ，為肇事主因」，亦同本院上開認定。然被告於駕車行經上
    開交岔路口時，若能依規定確實遵守上揭交通規則，當可避
    免本案車禍事故之發生，詎其竟疏於注意上開應注意、能注
    意之駕駛行為，因而肇致本案車禍事故之發生，其就本案事
    故之發生自有過失，並不因被害人之同有過失，而得解免其
    過失責任。
　㈣綜上所述，本案事證明確，被告犯行堪以認定，應依法論科
    。
二、論罪、刑之酌減及酌科
　㈠核被告所為，係犯刑法第276條之過失致死罪。
　㈡被告肇事後，報案人或勤指中心轉來資料未報名肇事人姓名
    ，處理人員前往現場處理時，被告在場並當場承認為肇事人
    而自首，並自願接受裁判，此有道路交通事故肇事人自首情
    形記錄表1份在卷可參（見相驗卷第69頁），堪認被告符合
    自首之要件，且衡酌被告主動坦承之情狀，爰依刑法第62條
    前段規定減輕其刑。
　㈢爰以行為人之責任為基礎，審酌被告駕駛車輛時，未注意車
    前狀況，並隨時採取必要之安全措施，反以時速80公里左右
    之速度超速行駛，且案發時並無不能注意之情事，因而釀成
    本案車禍，致被害人死亡，所為實有不該，然被害人違規左
    轉，且夜間行駛未開啟頭燈，為本案車禍之肇事主因，已如
    前述，是被告行為之可責性較低，且被告亦因而受有頭部及
    雙下肢挫傷、第六、七胸椎棘突骨等傷害，有佛教慈濟醫療
    財團法人花蓮慈濟醫院診斷證明書在卷可參（見相卷第17頁
    ），復始終坦承犯行，並有意願與告訴人達成和解，告訴人
    雖已獲得被告承保保險之理賠共計新臺幣200萬1,214元之賠
    償，然因剩餘款項調解金額差距過大，始未能和解成立，自
    難認被告犯後態度不佳，且被告未有前科，有臺灣高等法院
    被告前案紀錄表（見本院卷第13頁）可憑，素行良好，暨衡
    酌被害人因而死亡之結果、告訴人之量刑意見、被告自陳之
    教育程度、工作、婚姻、家庭經濟狀況等（見本院卷第53頁
    ）一切情況，量處如主文所示之刑，並依刑法第41條第1項
    前段諭知如易科罰金之折算標準，以示刑法規範之有效及妥
    當，並給予被告與其罪責相符之刑罰。
據上論斷，應依刑事訴訟法第273條之1第1項、第299條第1項前
段，刑法施行法第1條之1第1項，判決如主文。
本案經檢察官孫源志提起公訴，檢察官曹智恒到庭執行職務。
中　　華　　民　　國　　111 　年　　12　　月　　7 　　日
　　　　　　　　　刑事第三庭    法　官  李珮綾
以上正本證明與原本無異。
如不服本判決應於收受送達後20日內向本院提出上訴書狀，並應
敘述具體理由。其未敘述上訴理由者，應於上訴期間屆滿後20日
內向本院補提理由書(均須按他造當事人之人數附繕本)「切勿逕
送上級法院」。告訴人或被害人如對於本判決不服者，應具備理
由請求檢察官上訴，其上訴期間之計算係以檢察官收受判決正本
之日期為準。
因疫情而遲誤不變期間，得向法院聲請回復原狀。
中　　華　　民　　國　　111 　年　　12　　月　　12　　日

                                書記官  陳俞汝

附錄本案論罪科刑法條：　　　　　　　　　　　　　　　　　中華民國刑法第276條
因過失致人於死者，處5年以下有期徒刑、拘役或50萬元以下罰
金。